臺中高等行政法院判決
111年度簡上字第31號
上  訴  人  丁致良                                   
被 上訴 人  臺中市政府衛生局

代  表  人  曾梓展              
上列當事人間傳染病防治法事件，上訴人對於中華民國111年6月
30日臺灣臺中地方法院111年度簡字第40號行政訴訟判決，提起
上訴，本院判決如下：
    主  文
一、上訴駁回。
二、上訴審訴訟費用由上訴人負擔。
    理  由
一、爭訟概要：
　　臺中市政府警察局第一分局民權派出所員警接獲民眾報案，
    於民國110年9月20日15時50分許，前往臺中市西區臺灣大道
    二段363號1樓星巴克中港門市（下稱星巴克中港店）查核，
    發現上訴人外出口罩未確實覆蓋口鼻（僅戴在下巴），經現
    場勸導及告知均不理會後，移請被上訴人處辦。案經被上訴
    人以110年10月19日局授衛食產字第1100125031號函請上訴
    人陳述意見，認定上訴人違反傳染病防治法第36條、第37條
    第1項第6款規定及衛生福利部110年8月24日衛授疾字第1100
    200768號公告（下稱衛福部110年8月24日公告）之防疫措施
    ，爰依同法第70條第1項第3款規定，以110年11月15日局授
    衛食產字第1100137862號行政處分書(下稱前處分)裁處上訴
    人新臺幣(下同)3,000元罰鍰，上訴人不服，提起訴願，經
    被上訴人重新審查，認衛福部110年8月24日公告部分尚待釐
    清，遂以110年12月2日局授衛食產字第1100146662號函自行
    撤銷在案，並經臺中市政府以111年1月3日府授法訴字第110
    0311257號訴願決定不受理(下稱前訴願決定)。嗣被上訴人
    審酌臺中市政府警察局第一分局提供現場蒐證照片、影片、
    陳報單、臺中市政府警察局110年9月20日舉發違反傳染病防
    治法案件通知單及上訴人陳述意見書等資料，於111年1月12
    日以局授衛食產字第1110002408號函附行政處分書(下稱原
    處分)，認定上訴人違反衛生福利部於110年9月9日衛授疾字
    第1100200811號依傳染病防治法第37條第1項第6款公告（下
    稱衛福部110年9月9日公告）修正「嚴重特殊傳染性肺炎(CO
    VID-19)第二級疫情警戒標準及防疫措施裁罰規定」，爰依
    同法第70條第1項第3款規定處3,000元罰鍰。上訴人不服，
    復提起訴願，經臺中市政府以111年4月1日府授法訴字第111
    0019422號訴願決定書(下稱訴願決定)駁回，提起行政訴訟
    ，經臺灣臺中地方法院(下稱原審)111年度簡字第40號行政
    訴訟判決（下稱原判決）駁回。上訴人仍不服，遂提起本件
    上訴。
二、兩造於原審之主張及聲明，均引用原審判決書所載。
三、原判決駁回上訴人在原審之訴，係以：
　㈠綜合勘驗錄影檔案內容可知，2名警員經民眾報案於110年9月
    20日15時50分許至星巴克中港店，發現上訴人未配合實聯制
    、量體溫，未戴好口罩，將口罩放置在下巴下方，口罩細繩
    掛於耳朵兩側，未遮住口鼻，經員警勸導上訴人須配合實聯
    制、量體溫、戴好口罩、出示證件供核對及配合返回派出所
    ，均抗拒不從，嗣員警返回派出所查證並比對現場蒐證相片
    ，確認上訴人身分，經原審法院勘驗影片中之行為人與到庭
    之上訴人長相相同等情，上訴人確係原處分之行為人，上訴
    人否認為行為人，未提出積極證據以實其說，自難採信。又
    佩戴口罩後須檢查口罩是否服貼鼻子、嘴巴、下巴，是否有
    縫隙等情，業經政府透過媒體再三宣傳，為眾所周知之事，
    上訴人自稱職業教師，衡諸常情常理，具有相當學識及社會
    經驗，難認對此不知。
　㈡本件處理員警勸導上訴人進行實聯制、量體溫、戴好口罩、
    出示證件供核對、配合返回派出所，上訴人抗拒不從，員警
    返回派出所查證並比對現場蒐證相片，確認上訴人身分等作
    為，係配合被上訴人執行防止COVID-19肺炎病毒擴散於公眾
    ，維護全體國人身體健康及生命安全等公共利益，基於傳染
    病防治法第2條、第37條、第70條第1項、衛福部110年9月9
    日公告等規定，符合個人資料保護法第16條第2至4款等規定
    ，自屬合法使用，並無違反個人資料保護法或有偽造公文書
    等不法情事。
　㈢傳染病防治法第2條、第37條、第70條第1項及衛福部110年9
    月9日公告修正「嚴重特殊傳染性肺炎(COVID-19)第二級疫
    情警戒標準及防疫措施裁罰規定」及其附件公告對象為境內
    之全體民眾，公告已具體明確表示，公告對象應遵守其附件
    所列事項，如有違反者，係由地方主管機關依傳染病防治法
    規定裁處，符合授權明確性，未違反法律保留原則，故上訴
    人數次進入星巴克中港店，經該店員工多次勸阻，未配合實
    聯制、量體溫、戴好口罩，該當裁罰之構成要件。
　㈣被上訴人原以前處分裁處上訴人，上訴人不服提起訴願，經
    被上訴人重新審查，認關於衛福部110年8月24日公告部分尚
    待釐清，遂自行撤銷在案，並經前訴願決定不受理。嗣被上
    訴人調查釐清、審酌現場蒐證照片、影片、陳報單等資料後
    ，以原處分認定上訴人違反衛福部110年9月9日公告，依傳
    染病防治法第37條第1項第6款公告修正「嚴重特殊傳染性肺
    炎(COVID-19)第二級疫情警戒標準及防疫措施裁罰規定」即
    「外出時全程佩戴口罩、配合實聯制」，爰依同法第70條第
    1項第3款規定裁處上訴人3,000元罰鍰，被上訴人重新作成
    裁處書，與重複處分僅係重申先前所為之確定處分不同，於
    法自屬有據等語，為其論據。　
四、上訴人上訴主張略以：
　㈠憲法第23條規定限制人民自由須以法律為之，原判決所稱之
    傳染病防治法無任何口罩或實聯制規定，衛福部110年9月9
    日公告及市府公告均非法律，該等公告亦未規定口罩應如何
    佩戴，況本件上訴人確實有佩戴口罩。而被上訴人主張公告
    等同於法律、法律可將公告之地位提升為法律之詞，除違反
    憲法外，目前該公告已變更或廢除，故該變更應從新從寬，
    原處分應予撤銷。
　㈡依司法院釋字第603號解釋揭示隱私權受憲法第22條所保障，
    原審當庭勘驗證據，然該證據明顯偽造，且為被上訴人非法
    竊取上訴人之個資，亦無任何足以證明本件行為人身分之證
    據，原審法官企圖使用自由心證誣賴上訴人，惟矛盾、偽造
    之證據無法自由心證。被上訴人於原審稱民眾拒簽之情形，
    未出現於原審勘驗之證據中，足見該證據為偽造，經上訴人
    當庭指出，原判決卻明顯忽略對被上訴人不利之事實，是原
    判決違法且違背證據，應予廢棄。
五、本院查：
　㈠按「本法主管機關：在中央為衛生福利部；在直轄市為直轄 
    市政府；在縣（市）為縣（市）政府。」「民眾於傳染病發
    生或有發生之虞時，應配合接受主管機關之檢查、治療、預
    防接種或其他防疫、檢疫措施。」「（第1項）地方主管機
    關於傳染病發生或有發生之虞時，應視實際需要，會同有關
    機關（構），採行下列措施：……六、其他經各級政府機關公
    告之防疫措施。（第2項）各機關（構）、團體、事業及人
    員對於前項措施，不得拒絕、規避或妨礙。（第3項）第1項
    地方主管機關應採行之措施，於中央流行疫情指揮中心成立
    期間，應依指揮官之指示辦理。」「有下列情事之一者，處
    新臺幣3千元以上1萬5千元以下罰鍰；必要時，並得限期令
    其改善，屆期未改善者，按次處罰之：……三、拒絕、規避或
    妨礙各級政府機關依第37條第1項第6款規定所定之防疫措施
    。……」分別為傳染病防治法第2條、第36條、第37條及同法
    第70條第1項第3款所規定。依此等規定，傳染病防治法之地
    方主管機關，於傳染病發生或有發生之虞時，得依實際需要
    ，採行經各級政府機關公告之防疫措施，公告範圍內之民眾
    有配合各級政府機關依第37條第1項第6款規定所定防疫措施
    之義務，如有拒絕、規避或妨礙防疫措施者，得依傳染病防
    治法第70條第1項第3款規定予以處罰。
　㈡次按衛福部110年9月9日公告修正「嚴重特殊傳染性肺炎(COV
    ID-19)第二級疫情警戒標準及防疫措施裁罰規定」。公告事
    項：「一、對象：於我國境內之全體民眾（含本國及外國之
    自然人、法人及非法人團體）。二、期間：自中華民國110
    年9月7日起，停止適用日期由本部另行公告。三、公告對象
    應遵守附件所列事項，如有違反者，依傳染病防治法第71條
    規定，由地方主管機關依附件所列罰則視違規情節據以裁處
    。」附件：「防疫措施：壹、外出時全程佩戴口罩、配合實
    聯制。……罰則：傳染病防治法第70條第1項規定，處新臺幣3
    千元以上1萬5千元以下罰鍰。」而臺中市政府以110年6月2
    日府授衛疾字第1100139363號公告，其內容為：「主旨：為
    防治嚴重特殊傳染性肺炎，預防疫情擴散，公告自即日起，
    本市境內民眾外出時應全程佩戴口罩、配合實聯制。公告事
    項：一、即日起本市境內全體民眾（含本國人及外國人）外
    出時應全程佩戴口罩、配合實聯制。二、如有違反，依傳染
    病防治法第70條第1項規定，處新臺幣3,000元以上1萬5,000
    元以下罰鍰。」衛福部前開公告，係依傳染病防治法第36條
    、第37條第1項第1款、第2款及第6款規定訂定，臺中市政府
    上開公告則係依傳染病防治法第36條、第37條第1項第6款規
    定訂定，所採取之防疫措施，核屬防治嚴重特殊傳染性肺炎
    ，預防疫情擴散所必要，與傳染病防治法第37條第1項授權
    之目的相符，對人民權利所為之限制，尚未逾防疫所需要，
    核與比例原則無違。且臺中市政府上開公告，經臺中市政府
    於臺中市政府公報110年夏字第5期登載，對外發布。當自發
    布日起至停止適用日止，有拘束臺中市境內全體民眾之效力
    。上訴人110年9月20日前往星巴克中港店時，為該公告有效
    期間，上訴人有依該公告外出時全程佩戴口罩之義務。
　㈢「外出時應全程佩戴口罩」係為防治嚴重特殊傳染性肺炎，
    預防疫情擴散採行之防疫措施，口罩佩戴當需有防止該傳染
    病傳染及蔓延之功能，又依一般社會通念，口罩正確佩戴方
    式，是將鬆緊帶掛於雙耳，鼻樑片固定於鼻樑上方，以能完
    全攤開覆蓋於口鼻之上，有效隔絕口鼻與外面空氣接觸，始
    有防疫功能。因此，口罩之使用如未完整遮住口鼻，當非此
    所指「佩戴口罩」，故行為人如未能依前開方式完整為口罩
    之佩戴，即難謂已踐行佩戴口罩之義務。上訴人主張公告未
    規定口罩應如何佩戴云云，容屬上訴人一己主觀之法律見解
    ，並非可採。
　㈣末按事實認定乃事實審法院之職權，而證據之證明力如何或
    如何調查事實，事實審法院有衡情斟酌之權，苟其事實之認
    定已斟酌全辯論意旨及調查證據之結果，而未違背論理法則
    、經驗法則或證據法則，縱其證據之取捨與當事人所希冀者
    不同，致其事實之認定異於該當事人之主張者，亦不得謂為
    原判決有違背法令之情形。原審業已引據臺中市政府警察局
    第一分局於110年9月20日現場蒐證照片、同日值班警員密錄
    器影片翻拍照片、110年11月4日中市警一分行字第11000450
    03號函、臺中市食品藥物安全處訪問紀要等資料，並勘驗現
    場錄影之採證光碟，且經上訴人於原審到庭，依斟酌調查證
    據之結果，審認本件上訴人確為勘驗影片中之行為人，有外
    出未全程佩戴口罩之違規事實，原處分據以裁罰即屬無違，
    原審所依憑之客觀事證、形成心證之理由及上訴人於原審之
    主張何以不足採等均有論明，核與卷內證據相符，難認原審
    取捨證據及認定事實之職權行使有何違反論理及經驗法則之
    處，自無違誤。上訴人主張證據明顯偽造且為被上訴人非法
    竊取其個資等詞，無非係就原審取捨證據、認定事實之職權
    行使，指摘為不當或違背法令，即非可採。
六、綜上所述，原判決認事用法均無違誤，並已說明其認定事實
    之依據及得心證之理由，對上訴人在原審相關部分之主張如
    何不足採之取捨已為論斷，且對於本件應適用法令所持之見
    解，亦無不合，難認有何判決不適用法規或適用不當、及判
    決理由不備之情事。上訴論旨仍執前詞指摘原判決違背法令
    ，求予廢棄，為無理由，應予駁回。
七、據上論結，本件上訴為無理由。依行政訴訟法第236條之2第
    3項、第255條第1項、第98條第1項前段，判決如主文。　
中    華    民    國    111    年    9    月    27    日
                臺中高等行政法院第一庭
                          審判長法  官  沈  應  南    
                                法  官  張  鶴  齡 
                                法  官  楊  蕙  芬　
以上正本證明與原本無異。
本判決不得上訴。
中    華    民    國    111    年    9    月    27    日
                                 書記官  許  巧  慧